臺灣臺中地方法院刑事判決　　　　　　　　　　　　九十一年度訴字第一一八號
　　公　訴　人　台灣台中地方法院檢察署檢察官
　　被　　　告　甲○○
　　選任辯護人　陳育仁
右列被告因違反醫師法案件，經檢察官提起公訴（九十年度偵字第一七二六五號），
本院判決如左：
    主  文
甲○○未取得合法醫師資格，擅自執行醫療業務，處有期徒刑柒月，緩刑參年。
扣案之青草藥物貳包沒收。
    事  實
一、甲○○未取得合法醫師資格，竟自民國八十一年九月二日起，在台中縣烏日鄉○○村○○路三九六巷三七弄七號其開設之佑民國術館內，為不特定人推拿後，另
    交付自行調劑之內服青草藥物包，指示服用方式及效果，每包收費新台幣（下同
    ）五十元，而擅自執行醫療業務。迨於九十年九月十九日十五時三十分許，適甲○○為丙○○○施行推拿後，交付青草藥物二包予丙○○○，丙○○○正欲離去
    時，為警持本院核發之搜索票前往上址當場查獲，並扣得青草藥物二包。
二、案經台中縣警察局移送台灣台中地方法院檢察處檢察官偵查起訴。
    理  由
一、訊據被告甲○○否認違反醫師法犯行，辯稱伊僅在佑民國術館為病患推拿，並未
    交付藥包給病患服用，係因伊子乙○○開設青草行，才有青草包云云，證人丙○○○亦供述伊係向被告之子乙○○拿青草包，每包五十元，內有金針頭及桑樹枝
    ，乙○○說用來退火氣云云，證人乙○○則證稱伊開設青草店賣青草，伊父為人
    推拿，扣案之藥包係伊在賣，曾拿藥包給丙○○○服用，丙○○○說口乾舌燥火
    氣大，伊建議買回去當茶喝，不曾見伊父甲○○拿扣案之藥包給病患服用云云，
    以附和其說。惟查被告於警訊時已供承自八十一年九月二日起從事推拿整復工作
    ，伊子領有青草行執照，有時伊子不在，由伊販賣草藥予他人等語，另證人丙○○○於警訊時並證稱警察在現場查獲被告及古貴珍，當時伊正好讓被告推拿脊椎
    ，並拿被告交付之草藥二包步出門口，伊前後至被告處次數太多已記不得，大部
    分係伊吃完草藥後，被告再交付草藥予伊；復在本院審理中稱伊常去接受被告推
    拿，因腰酸背痛，有拿青草包，伊將青草包煮十碗水喝，喝完再去向被告之子乙○○拿，乙○○說用來退火氣等語。參以檢察官曾於九十年七月二十六日下午，
    帶同書記官至上址查訪，詢問有無推拿或其他醫療行為及提供藥物服用，佑民宮
    人員答稱有作推拿等行為，旋即帶至內室，由被告親為書記官腿部推拿、拉筋後
    包紮藥布，並交付二包自稱為中藥頭之不明藥物等情（見卷附履勘現場筆錄），
    顯見被告為不特定人進行推拿等民俗療法後，確有交付內服之青草藥物包，並指
    示服用方式及效果之行為。而被告交付之藥包，經行政院衛生署藥物食品檢驗局
    檢驗結果，為褐色植物混合碎塊，其主要雖為桑樹莖及萱草根，並未檢出acetam
    ianophen,guaiacol giyceryl ether,indomethacin phenacetin,phenylbutazon
    e 等西藥成分，有該局檢驗成績書附卷足憑，且經本院當庭勘驗結果，亦非粉、
    漿、膏、丸狀，然既已調劑成包，又係被告為不特定人推拿後所交付，有一定之
    服用方式及效果，外觀上自屬醫療行為。被告所辯及證人丙○○○、乙○○在本
    院附和其說之供述，無非飾卸及迴護之詞，均不足採。此外復有青草藥物二包扣
    案可稽，事證明確，被告犯行已堪認定。
二、核被告所為，係犯醫師法第二十八條第一項前段之非醫師擅自執行醫療業務罪。
    又所謂業務，係指以反覆同種類之行為為目的之社會活動而言，本即含有連續之
    性質，無庸再論以連續犯，本件檢察官認應依連續犯論處，尚有未合。爰審酌被
    告並無前科，且具跌打損傷推刮療法之民療師資格（見卷附民療師檢覈資格證書
    影本），以民俗療法為人推拿後，交付內含桑樹莖及萱草根之青草藥物包予人煎
    服，情節尚輕及其犯罪動機、目地、所生危害、犯罪後態度等一切情狀，處以如
    主文所示之刑。末查被告未曾受有期徒刑以上刑之宣告，有台灣台中地方法院檢
    察署刑案資料查註紀錄表在卷足參，因一時失慮，致觸刑章，經此次教訓，當知
    所警惕，而無再犯之虞，本院認所宣告之刑以暫不執行為適當，爰併予宣告緩刑
    三年，以啟自新。扣案之青草藥物二包，應依醫師法第二十八條第一項前段諭知
    沒收。
據上論斷，應依刑事訴訟法第二百九十九條第一項前段，醫師法第二十八條第一段前
段，刑法第十一條前段、第七十四條第一款，罰金罰鍰提高標準條例第二條，判決如
主文。
中      華      民      國      九十一      年      六    月    二十    日
                                        法  官  鍾堯航
右正本證明與原本無異。
如不服本判決，應於送達後十日內向本院提出上訴狀（須附繕本），上訴於台灣高等
法院台中分院。
中      華      民      國      九十一      年      六    月    二十    日
附錄本案論罪科刑法條全文
醫師法第二十八條：
未取得合法醫師資格，擅自執行醫療業務者，處六月以上五年以下有期徒刑，得併科
新台幣三十萬元以上一百五十萬元以下罰金，其所使用之藥械沒收之。但合於下列情
形之一者，不罰：
一  在中央主管機關認可之醫療機構，於醫師指導下實習之醫學院、校學生或畢業生
    。
二  在醫療機構於醫師指示下之護理人員、助產人員或其他醫事人員。
三  合於第十一條第一項但書規定。
四  臨時施行急救。
